臺灣高等法院刑事判決　　　　　　　　　　　　　　九十一年度上易字第七八號
　　上　訴　人
　　即　被　告　庚○○
　　選任辯護人　陳石山
右上訴人因詐欺案件，不服台灣板橋地方法院九十年度易緝字第一０七號，中華民國
九十一年一月十一日第一審判決（起訴案號：台灣板橋地方法院檢察署八十九年度偵
緝字第三九五號），提起上訴，本院判決如左：
    主  文
上訴駁回。
    事  實
一、庚○○素行不良，曾於民國（下同）七十九年間因竊盜案件，經台灣台北地方法
    院判處有期徒刑八月，因合於八十年罪犯減刑條例之規定，減為有期徒刑四月，
    嗣上訴本院撤銷第一審判決，仍判處有期徒刑八月減為有期徒刑四月，嗣經最高
    法院上訴駁回確定，並於八十一年九月十二日徒刑執行完畢。猶不知悔改，與甲○○（所犯詐欺罪業經台灣台北地方法院判處有期徒刑三年，並經本院駁回確定
    ）二人明知其等之支票已列為拒絕往來，債信狀況不佳，無法以公司負責人之名
    義辦理公司登記，亦明知渠等並無給付貨款之能力，卻由庚○○負責找尋無退票
    紀錄，而實際並無資力之友人林金華（另案由台灣板橋地方法院檢察署通緝中）
    ，經徵得林某之同意，以其名義辦理公司登記，三人乃以共同基於意圖為自己不
    法所有之概括犯意，於八十三年三月十八日以設立「聖君針織企業有限公司」（
    下稱聖君公司，設於台北縣樹林鎮（現已改制為市，下同）中山路二段一五一巷
    十五弄三十六號）為名，由林金華擔任登記名義之負責人，登記所營事業為各種
    針織胚布及半成品之製造加工買賣，各種布匹之染整加工及進出口貿易業務及代
    理國內外廠商有關前各項產品之報價及經銷業務等，並自八十三年七月間起（起
    訴書誤為六月）至同年九月間止，由庚○○、林金華及甲○○等三人以該聖君公
    司工廠製造胚布為由（由徐松負責出面接洽生意，而由庚○○負責開立票據）
    ，與「遠東紡織股份有限公司」（下稱遠東公司，設於台北市○○○路○段二０
    七號三十六樓）接洽，先後訛稱向遠東公司購買織布原料（含混紡紗及加工絲）
    （詳細購買之時間、金額與物品名稱均詳如附表一所示）。庚○○等人以聖君公
    司名義，初期於六月間所購貨物係給付小額現金，藉以取信於遠東公司，而七月
    間起即表示要提出座落於樹林鎮○○○段山子腳小段三０九之四四地號之土地及
    其上門牌號碼同前鎮○○○段一五一巷十五弄三十六號之房屋予遠東公司設定第
    一順位抵押權，向遠東公司爭取授信額度，自七月間起至九月間之貨款，除部分
    給付即期支票或現金外，其餘則由庚○○交付如附表二所示之本票及附表三所示
    之支票用以給付貨款，致使遠東公司不疑有他而陷於錯誤，如數依約交付如附表
    一所示貨物予聖君公司，惟聖君公司於取得前開遠東公司交付之胚布原料後，大
    部分貨物均未將其加工製成胚布，即以低於原購價格之賤價方式脫手轉售他人，
    且至同年九月間，聖君公司提供之林金華上開所有之土地與房屋設定予遠東公司
    之抵押權並未依約設定第一順位，而僅設定第三順位，且前開庚○○所交付如附
    表二所示之本票及附表三所示之支票亦遭退票，致遠東公司受有新台幣（下同）
    一千三百六十六萬七千五百六十八元之貨款損失，而附表二編號四、五所示金額
    之貨物則因尚未交付致未得逞。嗣後庚○○等三人卻逃逸無蹤，避不見面，此時
    遠東公司始知受騙。
二、庚○○、甲○○及林金華等三人承前述共同基於意圖為自己不法所有之概括犯意
    聯絡，於八十三年四月間，經由不知情之丁○○（所犯詐欺罪業經判決無罪確定
    ），介紹林金華與「元治紗布有限公司」（下稱元治公司，設於台北縣樹林市○○街二六五巷五號）業務員林崧華認識，並以聖君公司之名義購買紗布等針織原
    料，自同年四月間起至同年九月二十三日止，誆稱向元治公司購買如附表四所示
    價值之物品，隨即以同上之詐騙手法，即以如附表四所示之給付方式，先給付小
    額現金，以取信於元治公司，其餘則以附表五編號所示支票以代貨款之支付，致
    使元治公司陷於錯誤，而為貨物之交付。而聖君公司取得前開元治公司交付之紗
    布後，並未將其加工製成胚布，即以賤價方式脫手轉售他人。嗣於八十三年十月
    間起，聖君公司所開立之如附表五所示支票全數退票，致元治公司受有一千二百
    五十六萬三千六百三十九元之損失，附表五所示支票總金額為一千七百四十九萬
    三千九百三十九元，惟因尚有價值四百九十三萬零三百元之貨物尚未交付而未得
    逞，而庚○○等三人則逃逸無蹤且遍尋無著，此時元治公司方知受騙。嗣因庚○○於審理中逃逸，迄於九十年三月二十八日下午四時許，始於台北縣三重市○○○路二一五號，為苗栗縣警察局通霄分局警員緝獲。
三、案經被害人遠東公司及元治公司訴請台灣板橋地方法院檢察署檢察官偵查起訴。
    理  由
一、訊據被告庚○○對於前述與甲○○因支票已列為拒絕往來，方由林金華作為聖君
    公司名義上負責人之事實並不否認；惟矢口否認有何詐欺之犯行，並辯稱：伊僅
    係聖君公司之投資人，聖君公司向遠東及元治公司所購得之胚布與紗布等皆係由
    甲○○負責，伊並不知情云云。經查：
    (一)被告庚○○、甲○○及林金華等人以聖君公司之名義向被害人遠東公司與元治
      公司接洽買賣時，由同案被告甲○○出面負責接洽，而由被告庚○○交付本票
      或支票等情，業據證人即遠東公司負責本件業務之銷售員己○○、元治公司負
      責處理本件業務之職員林崧華，於偵查、另案及本院審理時指證明確（見台灣
      板橋地方法院檢察署八十四年度偵緝字第一九三號偵查卷第三十一頁反面、第
      三十二頁正面、第三十九頁正面、原審另案八十四年度易字第二三五０號刑事
      卷第五十頁及本院九十一年四月二十九日訊問筆錄）。再證人己○○於原審另
      案審理時結證稱：我去他們工廠三、四次，第一次甲○○談到一半趕來，其他
      幾次他都在場，據我所知甲○○、庚○○才是真正負責人，票是向庚○○收的
      ‧‧‧公司規定須有抵押才給信用額度，他原本答應去塗銷給我們第一順位抵
      押權，但後來卻發現我們是第三順位（見原審八十四年度易字第二三五０號刑
      事卷第四十八頁至五十頁）。又於該案本院審理中亦證稱：在談生意時甲○○
      、庚○○、丁○○均在場，丁○○有在現場但沒談生意，甲○○和庚○○有，
      我認為徐、蕭是公司負責人，開票的是蕭‧‧‧每次均是徐談生意，蕭負責開
      票子（見本院八十四年度上易字第五四二三號刑事卷第五十八頁反面）。嗣並
      於本案本院九十一年四月二十九日審理中證稱：他們有甲○○、庚○○、丁○○與我接洽，其中二、三次丁○○有在場，其餘幾次是甲○○與被告。（與被
      告接洽幾次？）有三個月的時間接洽，被告都有參與，詳細時間記不得。（何
      人負責開票？）他們當場開，我沒有記錯的話，應該是被告從公事包裡面拿票
      出來云云。是足認被告庚○○與甲○○及林金華等二人就本件詐欺犯行確有犯
      意聯絡及行為分擔。又參之遠東公司所提出林金華同意設定第一順位抵押權之
      座落於台北縣樹林鎮○○○段山腳子小段三０九之四四號土地之土地登記簿謄
      本及其上門牌號碼同前鎮○○○段一五一巷十五弄三十六號房屋之建物登記簿
      謄本，確係於八十三年九月十四日始登記遠東公司為第三順位抵押權，益足證
      證人己○○所證並非子虛。是以被告庚○○於交易過程中既均有所參與，且有
      開立票據之行為，則其對甲○○及林金華等二人之詐欺犯行顯難推諉不知，是
      其確有與徐松及林金華等二人共謀以詐術使他人陷於錯誤而圖得不法所有之
      意圖，至為灼然。
    (二)又同案被告甲○○於原審另案審理時自承其係香港龍德興業公司負責人，而聖
      君公司負責人林金華個人名片背面亦印有「龍德興業公司」字樣，有林金華及
      甲○○等二人名片影本附於偵查卷可查。再證人陳清發於原審另案審理時結證
      稱：渠原在王祥公司任職，於八十三年八月中旬，渠透過一位石姓男子之介紹
      ，向甲○○買紗布，以電話聯絡、現金交易，貨到王祥公司（設於台北縣樹林
      鎮○○○段一九三號）後，即由甲○○向渠公司領錢，比行情便宜百分之十幾
      ，其中有遠東公司之長纖特多龍（即150D/48 SDA、75D/36 SD A之加工絲），
      也有元治公司32SP、30T/C之貨品（見原審同上刑事卷內所附八十四年七月二
      十六日訊問筆錄），並提出王祥公司付款簽收簿影本一紙、支票影本七張為證
      ，其上有甲○○之簽名，亦經甲○○自承簽名為真正。甲○○對該情雖辯稱，
      所賣紗布為其大陸公司產品云云，然其既先否認與王祥公司有紗布買賣，待證
      人陳清發提出甲○○親筆簽收之單據時，卻改稱所賣者為其大陸公司產品，前
      後所辯顯有矛盾，實難遽採。參以證人陳清發證稱渠向甲○○所買紗布中有遠
      東公司及元治公司產品，已如前述，再前開付款簽收簿上所簽公司名稱為「龍
      德」或「龍德（聖君）」，足認被告庚○○確有與林金華及甲○○等二人以聖
      君公司之名義共同詐騙遠東公司、元治公司貨物後，再以比行情便宜甚多之賤
      價，將向遠東及元治公司購買之紗布等貨品賣予王祥公司或他人圖利。
    (三)再被告庚○○與甲○○及林金華等二人共同詐欺遠東公司、元治公司之事實，
      尚有遠東公司提出之聖君公司經濟部公司執照、台北縣政府營利事業登記證、
      經濟部工廠登記證，與遠東公司之買賣契約書、發貨通知單、發貨通知單申請
      開立記錄表、混紡紗、加工絲之出貨金額明細表、聖君公司繳交票據明細表、
 附表二、三所示票據共七張及各該退票理由單，元治公司提出之交貨單影本一
      百零八紙、附表五之支票十八紙及各該退票理由單，向聖君公司請款單、元治
      公司記帳單一紙在卷可稽。又有台灣銀行土城分行九十年八月十日（九０）銀
      土營字第四一三九號函附聖君公司往來紀錄分戶明細表影本共計二十三紙附卷
      可參。
    (四)至被告雖稱伊確有投資聖君公司且提供該公司資金週轉，並聲請本院函調被告
      之配偶張淑彬於台北國際商業銀行華江分行之活儲五五０─二一０─0000
      000帳號及甲存五五０─０一０─三九五─二００帳號之存款及付款明細表
      以玆為證，惟經本院函查結果，該帳戶雖確有多筆轉帳或現金之進出，然自該
      明細表並無法得知其所支出之對象即為聖君公司，況縱被告確有自其配偶張淑
      彬之帳戶支出資金至聖君公司，惟因支出金額與本件詐騙金額差距甚大，亦難
      認被告並無以小博大，以獲取暴利之意圖。
    (五)另被告辯稱本件被害人遠東及元治公司所持有之票據均非其所簽發及交付云云
      ，並於本院中先後聲請傳喚其所稱聖君公司之會計丙○○、戊○○及乙○○到
      庭作證，然上開三人均否認其等係為聖君公司之會計，且否認負責簽發票據等
      情，是被告上開辯稱，顯屬無據。
    (六)綜上所述，被告之共同詐欺犯行，罪證明確，堪予認定，其所辯各節，要屬飾
      卸諉責之詞，顯不可採。
二、核被告所為，係犯刑法第三百三十九條第一項之詐欺取財、第三項詐欺取財未遂
    罪名。又被告與林金華及甲○○之間，有犯意聯絡及行為之分擔，應論以共同正
    犯。再被告先後詐欺之犯行，時間緊接，且犯罪構成要件相同，顯係出於概括之
    犯意反覆為之，為連續犯，應論以詐欺既遂之一罪，並加重其刑。末查，被告於
    七十九年間因竊盜案件，經台灣台北地方法院判處有期徒刑八月，減為四月，上
    訴本院撤銷第一審判決，仍判處有期徒刑八月，減為四月，上訴最高法院駁回確
    定，並於八十一年九月十二日執行徒刑完畢，有台灣高等法院檢察署刑案紀錄簡
    覆表在卷可徵。其於有期徒刑執行完畢後五年內再犯有期徒刑以上刑之本罪，為
    累犯，應遞加重其刑。原審認被告罪證明確，適用刑法第二十八條、第五十六條
    、第三百三十九條第一項、第四十七條，罰金罰鍰提高標準條例第一條前段之規
    定，及審酌被告之品行、智識程度及詐欺所得之金額多達近二千萬元所生之危害
    甚重以及犯罪後之態度等一切情狀，量處有期徒刑二年十月，其認事用法及量刑
    ，均無不合。被告上訴意旨仍執陳詞否認犯罪，並指摘原判決不當，為無理由，
    應予駁回。
據上論斷，應依刑事訴訟法第三百六十八條判決如主文。
本案經檢察官洪泰文到庭執行職務。
中      華      民      國    九十一    年      九      月     十八     日
                              臺灣高等法院刑事第二十一庭
                                  審判長法  官  葉  騰  瑞
                                        法  官  江  國  華
                                        法  官  莊  明  彰
右正本證明與原本無異。
不得上訴。
                                        書記官  廖  嫣  雯
中      華      民      國    九十一    年      九      月     十九     日
附錄：本案論罪科刑法條全文
刑法第三百三十九條
意圖為自己或第三人不法之所有，以詐術使人將本人或第三人之物交付者，處五年以
下有期徒刑、拘役或科或併科一千元以下罰金。
以前項方法得財產上不法之利益或使第三人得之者亦同。
前二項之未遂犯罰之。
   附  表  一
┌──┬──────┬────┬───────┬────────────┐
│編號│購買時間    │貨品名稱│金額（新台幣）│付款情形                │
├──┼──────┼────┼───────┼────────────┤
│一、│八十三年六月│混紡紗  │766,660.56元  │貨款全部支付            │
│    │            │加工絲  │2,248,932元   │                        │
├──┼──────┼────┼───────┼────────────┤
│二、│八十三年七月│混紡紗  │3,494,724.2元 │簽發附表二編號一所示本票│
│    │            │        │              │未兌現，其餘已支付。    │
│    │            ├────┼───────┼────────────┤
│    │            │加工絲  │3,627,267元   │貨款全部支付            │
├──┼──────┼────┼───────┼────────────┤
│三、│八十三年八月│混紡紗  │5,072,677.58元│簽發附表二編號一所示本票│
│    │            │        │              │未兌現，其餘已支付。    │
│    │            ├────┼───────┼────────────┤
│    │          │加工絲  │4,650,503元   │貨款全部支付            │
├──┼──────┼────┼───────┼────────────┤
│四、│八十三年九月│混紡紗  │5,188,365元   │簽發附表二編號三所示本票│
│    │            │        │              │，未兌現，其餘已支付。  │
│    │            ├────┼───────┼────────────┤
│    │            │加工絲  │6,100,500元   │簽發附表三所示支票二張均│
│    │            │        │              │未兌現，其餘已支付。    │
└──┴──────┴────┴───────┴────────────┘
   附   表   二
┌──┬────┬────┬──────┬─────┬─────┬───┐
│編號│發票日  │到期日  │  金額      │  票號    │擔當付款人│發票人│
├──┼────┼────┼──────┼─────┼─────┼───┤
│一  │83.8.01 │83.9.30 │2,777,250 元│CA0000000 │台銀土城分│聖君公│
├──┼────┼────┼──────┼─────┤行        │司    │
│二  │83.8.31 │83.10.31│1,634,850 元│CA0000000 │          │      │
├──┼────┼────┼──────┼─────┤          │      │
│三  │83.8.31 │83.11.10│4,174,800 元│CA0000000 │          │      │
├──┼────┼────┼──────┼─────┤          │      │
│四  │83.8.31 │83.11.20│4,350,150 元│CA0000000 │          │      │
├──┼────┼────┼──────┼─────┤          │      │
│五  │83.8.31 │83.11.30│970,200   元│CA0000000 │          │      │
└──┴────┴────┴──────┴─────┴─────┴───┘
附註編號四、五二張本票所示金額之貨物尚未交付。
   附   表   三
┌──┬────┬──────┬─────┬──────┬──────┐
│編號│發票日  │面    額    │票   號   │付  款  人  │ 發  票  人 │
├──┼────┼──────┼─────┼──────┼──────┤
│一  │83. 9.15│2,750,000元 │AB0000000 │台銀土城分行│聖君公司    │
├──┼────┼──────┼─────┼──────┼──────┤
│二  │83. 9.25│2,750,000元 │AB0000000 │台銀土城分行│聖君公司    │
└──┴────┴──────┴─────┴──────┴──────┘
   附   表   四
┌──┬──────┬────┬───────┬────────────┐
│編號│購買時間    │貨品名稱│金額（新台幣）│付款情形                │
├──┼──────┼────┼───────┼────────────┤
│一、│八十三年四月│32sp    │    70,000元  │貨款全部支付            │
├──┼──────┼────┼───────┼────────────┤
│二、│八十三年六月│32sp    │   822,000元  │同右                    │
├──┼──────┼────┼───────┼────────────┤
│三、│八十三年七月│30t/c   │ 2,220,000元  │同右                    │
│    │            │32sp    │ 2,700,000元  │                        │
├──┼──────┼────┼───────┼────────────┤
│四、│八十三年八月│30t/c   │ 1,924,000元  │開具附表三所示編號一至三│
│    │ │        │              │支票三張                │
│    │            ├────┼───────┼────────────┤
│    │            │32sp    │ 1,417,500元  │開具附表三所示所示四、五│
│    │            │        │              │支票二張                │
├──┼──────┼────┼───────┼────────────┤
│五、│八十三年八月│30t/c   │ 共  計       │除給付現金二十萬元外，另│
│    │      及九月│32sp    │ 2,388,500元  │開具附表三所示編號六至九│
│    │            │        │              │支票四張                │
├──┼──────┼────┼───────┼────────────┤
│六、│八十三年九月│30t/c   │ 共  計       │開具附表三所示編號十至十│
│    │二十三日    │32sp    │11,486,000元  │七支票八張              │
├──┼──────┴────┼───────┼────────────┤
│七  │              發票稅額│   477,939元  │開具附表三所示編號十八支│
│    │                      │              │票一張                 │
├──┼───────────┴───────┴────────────┤
│總計│                        23,505,939元                            │
└──┴────────────────────────────────┘
   附   表   五
┌──┬────┬──────┬─────┬──────┬──────┐
│編號│發票日  │面    額    │票   號   │付  款  人  │ 發  票  人 │
├──┼────┼──────┼─────┼──────┼──────┤
│一  │83.10.15│  592,000元 │AB0000000 │台銀土城分行│聖君公司    │
├──┼────┼──────┼─────┤            │            │
│二  │83.10.15│  592,000元 │AB0000000 │            │            │
├──┼────┼──────┼─────┤            │            │
│三  │83.10.25│  740,000元 │AB0000000 │            │            │
├──┼────┼──────┼─────┤            │            │
│四  │83.10.15│  742,500元 │AB0000000 │            │            │
├──┼────┼──────┼─────┤            │            │
│五  │83.10.25│  675,000元 │AB0000000 │            │            │
├──┼────┼──────┼─────┤            │            │
│六  │83.10.25│  500,000元 │AB0000000 │            │            │
├──┼────┼──────┼─────┤            │            │
│七  │83.10.30│  500,000元 │AB0000000 │            │            │
├──┼────┼──────┼─────┤            │            │
│八  │83.10.25│  500,000元 │AB0000000 │            │            │
├──┼────┼──────┼─────┤            │            │
│九  │83.11. 5│  688,500元 │AB0000000 │            │            │
├──┼────┼──────┼─────┤            │            │
│十  │83.10. 5│1,776,000元 │AB0000000 │            │            │
├──┼────┼──────┼─────┤            │            │
│十一│83.10. 5│2,700,000元 │AB0000000 │            │            │
├──┼────┼──────┼─────┤            │            │
│十二│83.11.10│1,250,000元 │AB0000000 │            │            │
├──┼────┼──────┼─────┤            │            │
│十三│83.11.15│1,250,000元 │AB0000000 │            │            │
├──┼────┼──────┼─────┤            │            │
│十四│83.11.15│1,000,000元 │AB0000000 │            │            │
├──┼────┼──────┼─────┤            │            │
│十五│83.11.20│1,250,000元 │AB0000000 │            │            │
├──┼────┼──────┼─────┤            │            │
│十六│83.11.25│1,250,000元 │AB0000000 │            │            │
├──┼────┼──────┼─────┤            │            │
│十七│83.11.30│1,010,000元 │AB0000000 │            │            │
├──┼────┼──────┼─────┤            │            │
│十八│83. 9.30│  477,939元 │AB0000000 │            │        │
└──┴────┴──────┴─────┴──────┴──────┘
  退票金額共計   17,493,939元。
